臺灣花蓮地方法院民事判決　九十二年度簡上字第六○號
　　上　訴　人　丙○○
　　訴訟代理人　陳正忠律師
　　被上訴人　　甲○○
右當事人間請求拆屋還地事件，上訴人對於中華民國九十二年九月九日本院花蓮簡易
庭九十一年度花簡字第三二三號第一審判決提起上訴，於民國九十三年三月二十三日
辯論終結，本院判決如左：
    主      文
上訴駁回。
第二審訴訟費用由上訴人負擔。
    事      實
甲、上訴人方面：
  一、聲明：
  (１)原判決不利於上訴人之部分廢棄。
  (２)右廢棄部分被上訴人在第一審之訴及假執行之聲請駁回。
  二、陳述：除與原審判決書所載者相同茲予引用外，補稱：
  (１)原判決判令拆除之建物並非位於九九林班地編號一八八之一（下稱系爭土地）
      上，而係位於該林班地編號一八八地號上，有支給魯漢欽之面額新台幣（下同
      ）十萬元支票可證（本審卷第八六頁），魯漢欽於民國（下同）九十二年四月
      三日於原審法院勘驗時（原審卷宗第一四三頁）所為偏袒被上訴人之證述為不
      實。且魯漢欽嗣於同年八月十二日原審法院再次勘驗時證稱：「（現場房屋坐
      落之基地）本來是我承租的，後來分給陳欣欣」（原審卷宗第一八九頁），已
      可證明魯漢欽確曾將租地出讓他人，只是其認定所受讓之對象為陳欣欣，而諉
      稱不認識出資興建房屋於其承租地上之上訴人而已，是原判決遽以為判決基礎
      ，即有違誤。
  (２)原判決率依行政院農業委員會農林航空測量所所提供之系爭建物位置測量圖，
      及行政院農業委員會林務局花蓮林區管理處（以下簡稱花蓮林管處）之測量圖
      為憑，惟該航空測量所所製作之測量圖係空照圖，以現場林相茂密及現場未存
      有圖根點，如何確定系爭建物之實際坐落位置，應有疑問；且花蓮林管處為系
      爭土地之出租人，屬利害關係人，其所根據之週遭承租戶指界，亦因彼等為利
      日後洽公，所為指界不免昧於事實，再參諸原判決所附之附圖，就系爭土地之
      地形形狀及各邊界線比例，與被上訴人承租契約之位置圖、陳欣欣之承租位置
      圖，完全不同，故其所為之測量圖之正確性亦堪質疑。
  三、證據：請求傳訊證人魯漢欽。
乙、被上訴人方面：
  一、聲明：駁回上訴。
  二、陳述：除與原審判決書所載者相同茲予引用外，補稱：
      上訴人於原審初時僅對被上訴人取得系爭土地之租賃權有爭執，並未對系爭建
      物之坐落位置有所爭執，魯漢欽亦否認系爭建物蓋在其租地上，足見上訴人所
      為抗辯均屬事後虛構之詞，藉以拖延訴訟而已。
  三、證據：援用原審之立證方法。
    理      由
一、本件被上訴人於原審起訴主張：系爭土地及第一九八號土地係被上訴人向花蓮林
    管處於九十一年五月三十一日簽約承租，惟系爭土地之前手承租人陳欣欣於其承
    租期間曾向花蓮林管處申請核准在系爭土地上搭建造林工寮使用，即門牌號碼為
    花蓮縣壽豐鄉池南村溪南五之三號房屋，並出具切結書表示不設籍，所建房屋限
    作管理經營承租造林地之工寮使用，不得以任何理由要求改以建地承租，且租約
    終止時無條件自行拆除，詎竟以上訴人丙○○名義就上開房屋辦理稅籍登記。嗣
    系爭土地由被上訴人取得承租權後，經多次催促上訴人拆除上開建物，返還占用
    土地，上訴人均置之不理，而被上訴人要求出租人之花蓮林管處對上訴人請求，
    花蓮林管處乃告知被上訴人，請被上訴人自行依法律途逕解決而怠於行使權利。
    按出租人有以合於所約定使用、收益之租賃物，交付承租人之義務，租賃物為第
    三人不法占有時，應向第三人行使其返還請求權，如出租人怠於行使此項權利時
    ，承租人為保全自己債權，得代位行使之。為此本於所有權作用、切結書、租賃
    權代位請求權，請求上訴人拆除系爭房屋，將土地返還花蓮林管處，並由原告代
    為受領等語；上訴人於原審則以：(1)兩造間有關系爭土地承租權之轉讓應屬無效
    ，花蓮林管處事後同意承租權之轉讓應屬違法，上訴人業已提起訴願，請求撤銷
    被上訴人之租賃權。(2)系爭建物係上訴人丙○○於八十九年一月間出資一百二十
    八萬元在第三人魯漢欽向花蓮林管處承租之編號一八八號土地上興建（因視野好
    、腹地大）所有，坐落位置並非在系爭土地，該建物坐落之土地乃上訴人於八十
    五年四月二十五日以十萬元向第三人魯漢欽購得等語置辯。
二、上訴人就被上訴人主張其就系爭土地具有租賃權之事實已不再爭執，僅就系爭建
    物是否坐落於系爭土地上為爭執，故本院茲應予審查者即為此項爭點。經查，原
    審法院所依據之判決附表，係由鄰近住戶魯漢欽、陳青龍及侯文通指界後，標定
    於農林航測隊所製之相片基本圖測繪而成，此有原審九十二年八月十二日勘驗筆
    錄及證人乙○○（即林務局人員）於本件上訴準備程序中所為之證述，及乙○○
    所提出之說明在卷可憑，該說明內已敘明：「．．六十八年委託農林航測隊辦理
    全省空中照相並依據日據時代製作之基本圖而完成相片基本圖，並發放至各林區
    管理處、工作站使用，並經兩次修正（七十七年及九十一年）；本案農林航測所
    提供之承租位置係依毗鄰承租人魯漢欽現場指界位置標定於相片基本圖上繪製而
    成，其圖形與系爭承租地相符」，已足推定該附表為正確，而依該附表顯示，上
    訴人所占有使用之系爭建物係即位於系爭土地上。上訴人雖辯稱系爭房屋係在編
    號一八八號之土地上，並非在系爭土地上，該附圖係錯誤云云，然魯漢欽於九十
    二年四月三日原審法院至現場履勘時，即已指明系爭房屋係在系爭土地上，而乙
    ○○於該次履勘及同年七月三十日履勘時（原審卷第一七六頁反面）第亦陳明魯
    漢欽所言正確，此均有原審該次勘驗筆錄可憑。上訴人雖陳明系爭建物之轉手歷
    史，惟該等情事縱認屬實，亦未能認為係屬適切之反證，可證明前開證人之證述
    為虛偽，以及魯漢欽、陳青龍及侯文通等人所為之指界有誤，本院自未能遽以推
    翻前開推定，而上訴人請求再傳訊之證人魯漢欽，亦無必要。上訴人雖尚以「該
    航空測量所所製作之測量圖係空照圖，以現場林相茂密及現場未存有圖根點，以
    及花蓮林管處為系爭土地之出租人，屬利害關係人，其所根據之週遭承租戶指界
    ，亦因彼等為利日後洽公，所為指界均昧於事實，以及該附圖，就系爭土地之地
    形形狀及各邊界線比例，與被上訴人承租契約之位置圖、陳欣欣之承租位置圖，
    完全不同」等語置辯，指摘該附表為不正確云云。惟查，系爭土地係林班地，並
    非地政事務所之轄區，以林班地之地形陡峭複雜，本即難有如同一般土地上之地
    標或界標，在地圖之繪製上自難期與地政事務所上所製作之複丈成果圖或地籍圖
    精確，故原判決附表就系爭土地所繪製之地界形狀與被上訴人之承租契約、陳欣
    欣之承租位置圖不盡相同，即非可苛責。本件之重點既在於被上訴人所指之系爭
    建物是否應予拆遷，茲應予審酌者即應僅為該系爭建物所坐落之位置是否足以特
    定而已，並非在系爭土地之形狀為何，縱使系爭土地於歷次各圖所顯現之形狀不
    一，亦不應成為本件應予爭執審酌之要點。參諸上訴人於原審所提出之現場照片
    （原審卷第八七、八八頁）、原審九十二年四月三日勘驗筆錄（原審卷第一四三
    至第一四六頁）、林務局於原審函覆之位置圖（原審卷第一七三反面至第一七四
    頁）及林務局所提出之測量圖（即原判決附圖），應足以特定系爭建物之坐落位
    置及範圍，上訴人徒以前詞置辯，仍無法動搖本院就前開證據證明力之認定。
三、綜上可知，原判決之附表已可資特定系爭建物之位置，系爭建物既為上訴人所占
    有，其無法律上之權源而占有，本件被上訴人自得代位系爭土地所有權人，請求
    上訴人將系爭建物拆除並返還予花蓮林管處，並由被上訴人代為受領，從而原判
    決之認定即難認有誤，本件上訴應無理由，應予駁回。
四、上訴人雖嗣於九十三年三月三十日本件言詞辯論終結後具狀請求再開辯論，並補
    提證物照片六幀、電力公司函、南華工作站函為憑，及請求再向花蓮林管處函查
    核准興建系爭建物之函文，暨請求傳訊證人魯漢欽以證明魯漢欽當初租地予陳欣
    欣之面積及位置，及電錶設置之位置與系爭建物之關係位置。惟上訴人未於本件
    準備程序終結前提出此等證據及調查證據之請求，自不得再為主張，況該等證據
    均仍不足證明魯漢欽、陳青龍、侯文通及乙○○之前開證述為虛偽，對本件事實
    之認定已無助益，故本院認並無再開辯論並續予調查之必要，附此敘明。
五、據上論結，本件上訴為無理由，依民事訴訟法第四百三十六條之一第三項、第四
    百四十九條第一項、第七十八條，判決如主文。
中　　　華　　　民　　　國　　九十三　　年　　　四　　　月　　　六　　　日
                            臺灣花蓮地方法院民事庭
~B審判長法官　陳心弘
~B法　　　官　楊碧惠
~B法　　　官　郝燮戈
右正本証明與原本無異。
不得上訴第三審（參見民事訴訟法第四百三十六條之二、第四百六十六條）。
~B法院書記官　林佳慧
中　　　華　　　民　　　國　　九十三　　年　　　四　　　月　　　七　　　日
